臺灣臺南地方法院刑事判決
                                      110年度易字第110號
公  訴  人  臺灣臺南地方檢察署檢察官
被      告  洪榮昌







                  （現另案於法務部○○○○○○○○羈押    中）
上列被告因詐欺案件，經檢察官提起公訴（109年度偵字第8185
號），被告於本院準備程序時就被訴事實為有罪之陳述，經本院
合議庭裁定由受命法官獨任改依簡式審判程序審理，並判決如下
：
    主  文
洪榮昌共同犯詐欺罪，累犯，處有期徒刑拾月。未扣案之犯罪所
得新臺幣拾壹萬元沒收，如全部或一部不能沒收或不宜執行沒收
時，追徵其價額。
    事  實
一、洪榮昌前因詐欺案件，經臺灣桃園地方法院以107年度審簡
    字第521號判決處有期徒刑6月確定，於民國108年6月4日易
    科罰金執行完畢；其猶不知悔改，洪榮昌明知並無買家欲以
    高價購買林麗華所有之塔位及骨灰罐1批（下稱本件塔位及
    骨灰罐），竟共同與陳鎮國（業經本院判決確定在案）意圖
    為自己不法所有，基於詐欺取財之犯意聯絡，先由洪榮昌提
    議向不知情之簡強洲（業經臺灣臺南地方檢察署檢察官為不
    起訴處分確定）表示有客戶要購買殯葬商品，請簡強洲介紹
    合適賣家，復由簡強洲聯絡林麗華稱可介紹「三鳳宮」相關
    人士洽談塔位及骨灰罐購買事宜，而相約於108年10月28日
    ，在高雄市「三鳳宮」附近某咖啡店內，由陳鎮國在場自稱
    係高雄「三鳳宮」主任委員「陳臨風」，洪榮昌則向林麗華
    佯稱：「陳臨風」為其乾爹，其等有意以新臺幣（下同）5
    億8000萬元向其購入本件塔位及骨灰罐，惟因其中50個塔位
    位處地下一層，為免潮濕，林麗華須先支付725萬元委託「
    全兆公司」製作骨灰罐內膽以防潮云云，致林麗華陷於錯誤
    ，而於同年月31日17時許，在其臺南市○○區○○路0段000號住
    處1樓大廳，與洪榮昌簽立買賣合約給付書，林麗華並當場
    給付50萬元內膽費用給洪榮昌，由洪榮昌以12萬元購買內膽
    後，與陳鎮國平分，由陳鎮國取得10萬元洪榮昌取得11萬元
    。復於同年11月1日17時許，推由陳鎮國出面在臺南市○○區○
    ○路000號之咖啡廳內，交付發票人為「欣吉安有限公司」（
    負責人為施佛明，通緝中）、面額為8000萬元之支票予林麗
    華，做為購買本件塔位及骨灰罐之訂金。嗣於同年11月6日
    ，經林麗華依自稱為「全兆公司」職員之真實姓名年籍不詳
    綽號「白小姐」之人提供位在新北新莊區思源路618號之公
    司地址訪查後，發覺該址為機車行，上開支票發票人即「欣
    吉安有限公司」之登記資本額僅50萬元，顯無資力兌現該支
    票，始悉受騙而報警，經警循線查悉上情。
二、案經林麗華訴由臺南市政府警察局第四分局報告臺灣臺南地
    方檢察署檢察官偵查起訴。
    理  由
一、本件被告洪榮昌所犯之罪，均非死刑、無期徒刑、最輕本刑
    為3 年以上有期徒刑之罪，或高等法院管轄第一審之案件，
    被告於本院準備程序進行中，就被訴事實為有罪之陳述，經
    本院認合於刑事訴訟法第273 條之1 第1 項之規定，裁定進
    行簡式審判程序，合先敘明。又按簡式審判程序之證據調查
    ，不受第159 條第1 項之限制，刑事訴訟法第273 條之2 定
    有明文，是於行簡式審判程序之案件，被告以外之人於審判
    外之陳述，除有其他不得作為證據之法定事由外，應認具有
    證據能力。
二、認定犯罪事實所憑之證據及理由：
    前揭犯罪事實，業據被告洪榮昌於本院準備程序及簡式審判
    程序時均坦承不諱（本院卷第214至215頁、第220頁），核
    與證人即告訴人林麗華於警詢及偵查中、證人簡強洲於偵查
    中證述（警卷第6至7、8至12、13頁、偵卷第65至69、127至
    132、183至185頁)大致相符，並有買賣合約書翻拍照片、80
    00萬元支票影本、收付訂金證明1紙、被告洪榮昌名片影本1
    紙、扣案之骨灰罐內膽提貨單50張（警卷第14、15、19、2 
     0、偵卷第231頁）在卷可稽，足認被告上開任意性之自白 
     與事實相符，堪以採信。綜上，本案事證明確，被告洪榮
    昌 犯行洵堪認定，應依法論科。
三、論罪科刑：
  ㈠核被告洪榮昌，係犯刑法第339 條第1 項之詐欺取財罪。被
    告就上開詐欺取財犯行與被告陳鎮國之間，有犯意聯絡及行
    為分擔，依刑法第28條規定，為共同正犯。
　㈡被告有事實欄所載之科刑紀錄，此有臺灣高等法院被告前案
    紀錄表在卷可查，其於有期徒執行完畢後5年內，故意再犯
    本件有期徒刑以上之罪，為累犯；依司法院釋字第775號解
    釋意旨，斟酌被告之品行及其他刑法第57條所列事項，足認
    其屢犯不悛，具有犯行之特別惡性及對刑罰反應力薄弱之情
    形，所受之刑罰並無超過其所應負擔罪責，被告仍應依刑法
    第47條第1項加重其刑。
　㈢爰以行為人之責任為基礎，審酌被告正值壯年，不思以正途
    獲取財物，仍冀圖不勞而獲，竟與被告陳鎮國圖謀向告訴人
    林麗華施詐，得款花用，造成告訴人損害甚鉅，且未能與告
    訴人達成和解，賠償告訴人之損失，欠缺尊重他人財產權之
    法治觀念，所為非是，應予非難。惟念及被洪榮昌於本院審
    理中坦承犯行，犯後態度良好；兼衡被告之犯罪目的、動機
    、手段、告訴人所受之財產損害、被告之犯罪所得金額，暨
    被告洪榮昌自陳國小畢業智識程度、未婚、無子女、入監前
    以賣水果維生之家庭、經濟、生活狀況等一切情狀，量處如
    主文所示之刑。
四、沒收
    按犯罪所得，屬於犯罪行為人者，沒收之；於全部或一部不
    能沒收或不宜執行沒收時，追徵其價額；犯罪所得已實際合
    法發還被害人者，不予宣告沒收或追徵；刑法第38條之1 第
    1 項前段、第3 項、第5 頁分別定有明文。另為符合比例原
    則，兼顧訴訟經濟，並考量義務沒收對於被沒收人之最低限
    度生活之影響，增訂第38條之2 第2 項之過苛調節條款，於
    宣告第38條、第38條之1 之沒收或追徵在個案運用「有過苛
    之虞、欠缺刑法上之重要性、犯罪所得價值低微，或為維持
    受宣告人生活條件之必要者」，得不宣告或酌減之。又按沒
    收係以犯罪為原因而對於物之所有人剝奪其所有權，將其強
    制收歸國有之處分；犯罪所得之沒收、追繳或追徵，在於剝
    奪犯罪行為人之實際犯罪所得（原物或其替代價值利益），
    使其不能坐享犯罪之成果，重在犯罪者所受利得之剝奪，兼
    具刑罰與保安處分之性質，故無利得者自不生剝奪財產權之
    問題；有關共同正犯犯罪所得之沒收、追繳或追徵，最高法
    院向採之共犯連帶說，惟業經最高法院104年度第13次刑事
    庭會議決議不再援用、供參考，而改採應就各人實際分受所
    得之財物為沒收，追徵亦以其所費失者為限之見解；至於
    共同正犯各人有無犯罪所得，或其犯罪所得之多寡，應由  
    事實審法院綜合卷證資料及調查所得認定之( 最高法院105 
     年度台上字第1807號、第2501號判決意旨參照) 。所謂各 
     人「所分得」之數，係指各人「對犯罪所得有事實上之處
    分權限」而言( 最高法院107年度台上字第822號判決意旨
    參照) 。經查:
　㈠被告於本院審理時陳稱：我收了告訴人林麗華的50萬之後，
    我付內膽費用12萬，就是給林麗華內膽的提貨卷，我自己拿
    11萬，簡強洲拿走17萬，剩下是陳鎮國拿走的等語（見本院
    卷第214頁），足認被告洪榮昌就上開11萬元核屬其犯罪所
    得，雖未扣案，仍依刑法第38條之1第1項、第3項之規定，
    宣告沒收，並於全部或一部不能沒收或不宜執行沒收時，均
    追徵其價額。
　㈡至扣案之骨灰罐內膽提貨單，經告訴人林麗華於本院審理中
    陳稱其交付給被告洪榮昌的是墨玉骨灰罐提貨單50張，而非
    扣案之內膽提貨單，而骨灰罐內膽提貨單50張，經被告洪榮
    昌於本院審理中坦認係以11萬購買上開內膽提貨單，且內膽
    提貨單確實可以領得到貨，其所有權應為告訴人林麗華所有
    （見本院卷第72、223頁），依卷內事證難認與被告因本案
    犯行而取得上開內膽骨灰罐50張之犯罪所得，自無從宣告沒
    收，附此敘明。　
 ㈢未扣案之骨灰罐提貨單50張，暨非被告洪榮昌於本案犯罪中所
    獲得，亦無證據可證被告有因本次犯行獲得上開骨灰罐提貨
    單50張之犯罪所得，亦不予宣告沒收。　　　
據上論斷，應依刑事訴訟法第273 條之1第1項、第299 條第1 項
前段，刑法第339條第1項、第28條、第47條第1項、第41條第1項
、第38條之1第1項、第3項，刑法施行法第1條之1第1 項，判決
如主文。　　　
本案經檢察官董和平提起公訴，檢察官陳擁文到庭執行職務。
中　　華　　民　　國　　110 　年　　10　　月　　14　　日
　　　　　　　　　刑事第十二庭      法　官　黃鏡芳
以上正本證明與原本無異。
如不服本判決應於收受本判決後20日內向本院提出上訴書狀，並
應敘述具體理由。其未敘述上訴理由者，應於上訴期間屆滿後20
日內向本院補提理由書狀（均須按他造當事人之人數附繕本）「
切勿逕送上級法院」。 
　　　　　　　　　　　　　　　　　  書記官  施茜雯
中　　華　　民　　國　　110 　年　　10　　月　　14　　日
附錄本件論罪科刑法條：
刑法第339條第1項　　
（普通詐欺罪）
意圖為自己或第三人不法之所有，以詐術使人將本人或第三人之
物交付者，處 5 年以下有期徒刑、拘役或科或併科 50 萬元以
下罰金。